【裁判字號】    96,上,533
【裁判日期】    970205
【裁判案由】    撤銷詐害債權等
【裁判全文】
臺灣高等法院民事判決                   96年度上字第533號
上  訴  人  丙○○
            乙○○
共      同
訴訟代理人  楊明廣律師
被  上訴人  美商思樂化學有限公司台灣分公司
法定代理人  甲○○
訴訟代理人  陳彥希律師
            王韋傑律師
上列當事人間請求撤銷詐害債權等事件，上訴人對於中華民國96
年5月9日臺灣板橋地方法院95年度訴字第2016號第一審判決提起
上訴，本院於96年1月15日言詞辯論終結，判決如下：
    主  文
上訴駁回。
第二審訴訟費用由上訴人負擔。
    事實及理由
一、被上訴人於原審起訴時，原主張上訴人等透過夫妻無償贈與
    方式，將原登記上訴人乙○○名下如附表所示之土地及建物
    （下稱系爭不動產），無償移轉登記予上訴人丙○○，而依
    民法第244條第1項、第4項之規定請求撤銷上訴人乙○○、
    丙○○間之贈與行為，並塗銷系爭不動產之所有權移轉登記
    （見原審卷第2、3頁），嗣上訴人抗辯系爭不動產之移轉為
    有償行為，被上訴人即主張縱系爭不動產所有權為有償移轉
    ，上訴人間就系爭不動產以夫妻贈與為原因之所有權移轉登
    記，即屬通謀虛偽意思表示而無效，其亦有權依民法第87條
    、第242條、第244條第2項之規定，請求撤銷上訴人乙○○
    、丙○○間之有償詐害債權行為暨回復原狀（見原審卷第
    116至117頁），上訴人復於原審為本案之言詞辯論，則上訴
    人於本院抗辯被上訴人主張通謀虛偽意思表示及依民法第
    244條第2項為請求，係屬訴之追加，並表示不同意（見本院
    卷一第138頁），尚有誤會，合先敘明。
二、被上訴人起訴主張：
  (一)上訴人乙○○自民國（下同）89年起，受聘擔任伊公司財務
    及行政經理，負責辦理公司會計及財務工作，詎於90年至94
    年間，利用職務之便，協助訴外人即伊公司前地區經理蔡榮
    譽假藉工作獎金名目，連續開立支票交蔡榮譽私人公司兌領
    ，暨違法支領公司款項供其個人消費，依上訴人乙○○出具
    之自白書（下稱系爭自白書）其挪用公款總計新台幣（下同
    ）3332萬8344元。
  (二)上訴人等2人為夫妻，上訴人丙○○為協助上訴人乙○○逃
    避對伊之民事賠償責任，竟於95年3月6日透過夫妻無償贈與
    方式，將原登記上訴人乙○○名下之系爭不動產，無償移轉
    登記予上訴人丙○○。上開無償移轉行為，已嚴重損害伊對
    上訴人乙○○之債權，爰依民法第244條第1項、第4項聲請
    法院撤銷之。
  (三)依上訴人乙○○買受系爭不動產簽訂之不動產買賣合約書及
    匯款申請書，係以上訴人乙○○為買方、付款人及擔保付款
    之商業本票發票人，所有權亦直接移轉登記予乙○○，無第
    三人利益契約約定將所有權移轉登記予丙○○，買賣當事人
    、付款人、形式或實質所有權人顯為上訴人乙○○，與上訴
    人丙○○無涉。
  (四)縱系爭不動產所有權為有償移轉，上訴人間就系爭不動產以
    夫妻贈與為原因之所有權移轉登記，即屬通謀虛偽意思表示
    而無效，應予塗銷，伊得以上訴人乙○○之債權人地位，依
    民法第242條代位請求，將系爭不動產回復上訴人乙○○名
    下。
  (五)退步言，縱上訴人間就上開通謀虛偽意思表示隱藏有償移轉
    行為，可直接轉換為有償移轉登記，則因上訴人丙○○早於
    借錢予上訴人乙○○時，即已知上訴人乙○○除系爭不動產
    外，並無其他財產可供清償債務，且上訴人乙○○與伊有債
    權債務存在，故上訴人等2人為隱藏有償移轉行為時，顯已
    明知該有償行為將損害伊權利，伊亦得依民法第244條第2項
    請求撤銷上開有償詐害債權行為暨回復原狀。
  (六)上訴人乙○○於台灣桃園地方法院（下稱桃園地院）95年度
    重訴字第153號民事事件及台灣桃園地方法院檢察署（下稱
    桃園地檢署）95年偵字第5389刑事偵查程序，具狀自認虧空
    伊公司款項超過3千萬元，其本身即有豐厚財力獨力支付系
    爭不動產價款，無需向上訴人丙○○借款。
  (七)上訴人等所舉資金往來之事證均顯無可採，且上訴人丙○○
    所稱借予乙○○款項，皆係發生於93年12月至94年3月初間
    ，若系爭不動產係以借款債權抵充價款以買賣方式為有償移
    轉，應早於94年初為之，惟竟於隔年上訴人乙○○面臨被上
    訴人民事求償之際，始假藉贈與移轉，實悖於社會常情。
  (八)依民法夫妻財產制所有權之歸屬、物權變動之公示原則、信
    賴原則，縱系爭不動產係由上訴人丙○○出資，登記其妻乙
    ○○名義，依法亦屬上訴人乙○○所有。
  (九)爰依民法第244條第1項、第4項之規定，聲明：(1)上訴人等
    就系爭不動產於95年2月24日所為以夫妻贈與為移轉原因之
    債權行為及物權行為均應予撤銷。(2)上訴人丙○○、乙○○
    應將系爭不動產於95年3月6日經臺北縣板橋地政事務所（下
    稱板橋地政所），以夫妻贈與為原因所為之所有權移轉登記
    予以塗銷。縱上訴人所稱系爭不動產所有權為有償移轉屬實
    ，上訴人間就系爭不動產以夫妻贈與為原因之所有權移轉登
    記，即屬通謀虛偽意思表示而無效，伊亦有權依民法第87條
    、第242條、第244條第2項之規定，為同樣之聲明請求。原
    審認被上訴人依民法第244條第1項、第4項之請求，為有理
    由，判命上訴人等就系爭不動產於95年2月24日所為贈與行
    為及於同年3月6日所為所有權移轉登記行為均應予撤銷，上
    訴人丙○○應將系爭不動產於95年3月6日在板橋地政所，以
    夫妻贈與為原因所為之所有權移轉登記予以塗銷，並駁回被
    上訴人其餘之訴，被上訴人就其敗訴部分，未據聲明不服，
    此部分已告確定。上訴人則就其等敗訴部分聲明不服，提起
    上訴，被上訴人於本院聲明：上訴駁回。
三、上訴人則以：
  (一)被上訴人對上訴人乙○○所主張之債權關係，現在桃園地院
    審理中，故債權存否及債權額若干，均屬未定。上訴人乙○
    ○前為被上訴人公司財務經理，僅係依總經理蔡榮譽指示辦
    理公司事務，被上訴人公司所稱有此可歸類為空殼公司間之
    假交易、總經理蔡榮譽領取之業務獎金等，與上訴人乙○○
    無涉。上訴人乙○○係避免與被上訴人之訟累，故同意黎振
    國提出之方案，被上訴人則不再追究，並簽定自白書。
  (二)上訴人丙○○、乙○○就系爭不動產是存有「對價關係」之
    的有償移轉，因上訴人丙○○曾支付系爭不動產之部分價金
    ，貸款亦由上訴人丙○○負擔絕大部分之清償義務，且上訴
    人丙○○、乙○○間另有其他借款關係，系爭自白書稱上訴
    人乙○○已分別還款136萬元、260萬元、450萬元，多係上
    訴人乙○○於93年底、94年2月間藉積欠朋友借貸債務或應
    補繳被上訴人公關與餐飲費用等理由，向上訴人丙○○借支
    ，其借貸金額高達700萬元，上訴人乙○○則以系爭不動產
    歸還上訴人丙○○。
  (三)系爭不動產移轉並非通謀虛偽意思表示，不動產移轉登記之
    原因，通常為買賣、互易、公用徵收、繼承、信託，且夫妻
    間因清算而將應歸屬一方之不動產，以贈與移轉，誠屬常見
    。伊等係以能使系爭不動產回復登記為上訴人丙○○所有之
    目的，基於稅務等因素，而以「贈與」作為登記原因，上訴
    人間存有對價關係，然與買賣契約不同，而屬無名契約。即
    伊等經清算後，認基於「實際上由上訴人丙○○支付大部分
    買賣價款」、「上訴人丙○○以該不動產貸款，貸款交由上
    訴人乙○○使用」、「上訴人丙○○負擔以不動產貸款之債
    務」等為對價，協議將系爭不動產移轉予上訴人丙○○。
  (四)系爭不動產之移轉為有償行為，且系爭不動產移轉時，上訴
    人丙○○顯不知上訴人乙○○與被上訴人間關係，被上訴人
    不得依民法第244條第2項予以撤銷。若上訴人丙○○知悉且
    欲助乙○○脫產，無需登記上訴人乙○○名下，且依一般社
    會經驗，會以買賣移轉其他第三人，不會贈與上訴人丙○○
    。且系爭不動產95年3月移轉，若上訴人丙○○有不良意圖
    ，可再覓第三人移轉，無須等候半年餘遭被上訴人於95年9
    月實施假處分，上訴人丙○○顯係認系爭不動產係自己所有
    ，僅回復原應有狀態，雖以「贈與」原因辦理，不影響隱藏
    之真正有償行為。
  (五)本件並無公示原則、信賴原則之適用，依民法第244條第1項
    應被撤銷之標的為「無償行為」，而非「地政機關登記之名
    目」，縱地政機關之登記移轉名目為「贈與」，惟如實質法
    律關係有償行為，既非無償行為，當不得撤銷。土地法第43
    條所謂登記有絕對效力，係為保護第三人，並非於保護交易
    安全之必要限度外，剝奪真正之權利。是本件並無「交易」
    存在，遑論有「相信登記而進行交易，因此產生損害」可言
    ，本件係因被上訴人主張「乙○○實施職務上不法行為，致
    生損害」，被上訴人查有本件「贈與之不動產」存在，因此
    提撤銷之訴，非被上訴人因相信系爭不動產登記狀態，以之
    為標的發生交易行為，因此發生損害，自無信賴地政機關登
    記之適用等語，資為抗辯。並於本院聲明：(1)原判決不利於
    上訴人部分廢棄(2)前開廢棄部分，被上訴人在第一審之訴駁
    回。
四、兩造不爭之事實：
  (一)系爭自白書為上訴人乙○○所親自製作、簽名並交付被上訴
    人，自承：「……本人利用職務之便，大概自2003年12月至
    2004年9月以預付款之方式支領款項，從事個人消費，再拿
    發票回來報帳沖轉。……」（見原審卷第6頁）。
  (二)系爭不動產係上訴人乙○○於93年7月間向訴外人崔月美購
    買，上訴人乙○○復於95年3月26日，以夫妻贈與為原因，
    將系爭不動產移轉登記予上訴人丙○○，有不動產買賣契約
    書影本1份、系爭不動產之土地及建物登記謄本在卷可稽（
    見原審卷第35至42頁、84、85頁）
五、被上訴人主張：上訴人乙○○為伊公司財務及行政經理，卻
    利用職務之便，協助伊公司前地區經理蔡榮譽挪用公款總計
    3332萬8344元，上訴人等為逃避對伊之民事賠償責任，將原
    登記上訴人乙○○名下系爭不動產無償移轉登記予上訴人丙
    ○○，伊自得民法第244條第1項、第4項之規定，請求撤銷
    上訴人乙○○、丙○○間之贈與行為，並塗銷系爭不動產之
    所有權移轉登記等語。然此為上訴人等所否認，並以前開情
    詞置辯。則本件所應審究者厥為：(一)被上訴人對於上訴人乙
    ○○有無債權存在？(二)被上訴人主張上訴人乙○○係基於無
    償之贈與行為將系爭不動產移轉予上訴人丙○○，並依民法
    第244條第1項、第4項之規定，訴請撤銷及回復原狀有無理
    由？茲分別論述如下：
  (一)被上訴人對於上訴人乙○○有無債權存在？
    1.被上訴人主張：上訴人乙○○於擔任伊公司財務及行政經
      理期間，利用職務上處理公司財務之機會，自行或勾串第
      三人侵占詐領伊公司之款項高達數千萬元，其後並以提供
      虛偽不實發票或以虛列成本之方式，沖銷其所侵占、詐領
      款項之會計帳目，由上訴人乙○○自行出具之自白書亦可
      證明被上訴人對於上訴人乙○○至少有300萬元以上之債
      權存在等節，業據提出上訴人乙○○出具之書面影本（即
      自白書）1紙為證（見原審卷第6頁）。上訴人對於系爭自
      白書乃上訴人乙○○所親自製作、簽名並交付被上訴人乙
      節並不爭執。且觀諸系爭自白書之記載略以：「…本人利
      用職務之便，大概自2003年12月至2004年9月以預付款之
      方式支領款項，從事個人消費，再拿發票回來報帳沖轉。
      本人非常抱歉因人性貪婪慾望之弱點導致公司利益之損失
      及同仁之不便，已經感到十分悔恨。故分別在2004年12月
      底償還260萬元及2005年2月累計償還450萬元，共累計還
      入770萬元。希望公司念在本人長年在公司服務並已有悔
      意且十分有誠意要達成雙方和解。感謝美商樂思化學有限
      公司寬宏大量，答應本人再還入300萬元，達成和解，不
      再予以追究，本人十分感謝。同意自2006年4月至2007年3
      月止，共分12期，每期25萬元整，總計歸還協議之300 萬
      元整，且在每月5日前匯入公司指定之銀行帳戶中，願此
      事按協議還款後，能予以終結，不再追究。」等語，由前
      開上訴人乙○○所撰寫之內容可知，上訴人乙○○確已承
      認自92年12月至93年9月間，其曾利用職務上之便，以預
      付款方式支領被上訴人款項，造成被上訴人之損失，且表
      明願意歸還被上訴人300萬元，並分12期清償，堪認上訴
      人乙○○係為賠償其不法行為造成被上訴人之損害，而書
      立系爭書面承認300萬元之債務，被上訴人執該書面為據
      ，主張其對於上訴人乙○○有至少300萬元之債權，應屬
      可採。上訴人丙○○辯稱被上訴人對於上訴人乙○○之債
      權存否尚屬未定，則無可取。至上訴人乙○○侵占、詐領
      或應歸還被上訴人之確切金額，因被上訴人業另向上訴人
      乙○○提起刑事告訴及民事求償，現分別由桃園地檢署、
      桃園地院以96年度偵字第5389號案件偵查及95年度重訴字
      第153號案件審理中，有上訴人乙○○之前案紀錄表與被
      上訴人所提另案準備書狀可稽，該部分自宜由前揭刑事或
      民事案件加以認定，尚非本案所需審究之範圍。
    2.上訴人雖抗辯：系爭自白書乃上訴人乙○○與被上訴人公
      司人員協商後書立，係被上訴人與上訴人乙○○之和解結
      果，被上訴人如提出該份書面為證，應承認該份書面作為
      被上訴人與上訴人乙○○間之權利義務之依據，不得片面
      援引有利被上訴人之部分等語。惟由系爭自白書以觀，其
      上除上訴人乙○○之簽名外，並無被上訴人之大小章或任
      何被上訴人公司人員之簽名，被上訴人並已否認該份書面
      乃被上訴人與上訴人乙○○間之和解協議，上訴人復未提
      出其他證據證明被上訴人確已同意以300萬元作為與上訴
      人乙○○和解之金額，當難逕認被上訴人應受上訴人乙○
      ○單方陳述之拘束，要屬明確。
  (二)被上訴人主張上訴人乙○○係基於無償之贈與行為將系爭不
    動產移轉予上訴人丙○○，並依民法第244條第1項、第4項
    之規定，訴請撤銷及回復原狀有無理由？
    1.按債務人所為之無償行為，有害及債權者，債權人得聲請
      法院撤銷之。債權人依第1項或第2項之規定聲請法院撤銷
      時，得並聲請命受益人或轉得人回復原狀。但轉得人於轉
      得時不知有撤銷原因者，不在此限。民法第244條第1項、
      第4項分別定有明文。查系爭不動產係上訴人乙○○於93
      年7月間向訴外人崔月美購買，上訴人乙○○復於95年3月
      26日，以夫妻贈與為原因，將系爭不動產移轉登記予上訴
      人丙○○，有不動產買賣契約書影本1份、系爭不動產之
      土地及建物登記謄本在卷可稽（見原審卷第35至42頁、84
      、85頁、本院卷一第161、162頁），被上訴人主張上訴人
      間係無償移轉系爭不動產之所有權，應可採信。
    2.上訴人雖抗辯：購置系爭不動產之第二次款213萬元，其
      中70萬元，係由上訴人丙○○向祖母連吳金玉支借，於同
      一日領取現金，連同上訴人乙○○自己準備之其他部分以
      「匯款」方式交付，第三次款300萬元，則由上訴人連啟
      之帳戶中提領，並於當日直接以乙○○名義匯款交付，另
      上訴人丙○○於93年11月3日（上訴人誤繕為30日）向祖
      母連吳金玉借貸90萬元，除自己留用20萬元外，其他70萬
      元於同日直接清償銀行貸款，是購置系爭不動產之買賣價
      金多由上訴人丙○○支付，銀行貸款亦由上訴人丙○○負
      擔，上訴人丙○○自始為系爭不動產之實質所有權人等語
      ，固據提出上訴人丙○○與訴外人連吳金玉之存摺明細各
      1份、匯款單1紙為證（見原審卷第86頁至第98頁、本院卷
      一第42至46、153至157、164至171頁）。惟按「夫妻未以
      契約訂立夫妻財產制者，除民法另有規定外，以法定財產
      制即聯合財產制為其夫妻財產制。又聯合財產制中，夫或
      妻於結婚時所有之財產，及婚姻關係存續中取得之財產，
      為夫或妻之原有財產，各保有其所有權。此為74年6月3日
      修正後之民法第1005條、第1017條第1項分別所明定。是
      修正後之民法第1017條關於不動產所有權之歸屬，縱由夫
      出資而登記為妻之名義，仍應以登記為準，其登記有絕對
      之效力，在登記被塗銷前不能否認登記之公信力，如此夫
      妻財產制所有權之歸屬與物權變動之公示原則始得一致。
      」（最高法院93年度台上字第2652號判決意旨參照）。經
      查，上訴人所提出之300萬元匯款單匯款人為上訴人乙○
      ○，而非以上訴人丙○○之名義匯款，且上訴人亦自承上
      訴人乙○○向訴外人崔月美購買系爭不動產總價為1250萬
      元，除貸款700萬元外，餘為自備款，第二次款213萬元，
      亦係由上訴人乙○○以「匯款」方式交付（見本院卷二第
      17至19頁），足見購買系爭不動產之自備款大都以上訴人
      乙○○之名義匯款，而上訴人乙○○斯時任職於被上訴人
      公司，復書立系爭自白書自承虧空被上訴人公司款項，衡
      情應具資力支付系爭不動產價款。至上開存摺明細僅能證
      明連吳金玉與上訴人丙○○之帳戶分別於93年7月27 日、
      93年11月3日、93年8月26日有提領現金70萬元、90萬元及
      轉帳300萬元之交易紀錄，無法證明上訴人丙○○曾向其
      祖母連吳金玉借貸140萬元用以支付系爭不動產價款或以
      其自有資金支付系爭不動產價款之事實。又上訴人丙○○
      雖與上訴人乙○○同為向銀行貸款之共同借款人及銀行擔
      保本票之共同發票人，有增補條款契約書影本1紙、本票1
      紙在卷可佐（見原審卷第107、108頁、本院卷一第172、
      173頁），惟上訴人就其等所稱貸款本息皆係由上訴人丙
      ○○繳付乙節，並未舉證以實其說，故上訴人抗辯系爭不
      動產之買賣價金與貸款多由其繳納云云，尚難率予採信。
      縱上訴人所稱購置系爭不動產之買賣價金多由上訴人丙○
      ○支付，銀行貸款亦由上訴人丙○○負擔屬實，系爭不動
      產既登記於上訴人乙○○名下，揆諸前開說明，自應認上
      訴人乙○○為系爭不動產之所有權人。上訴人此部分之抗
      辯，自不足採。
    3.上訴人又抗辯：上訴人乙○○於93年底、94年2月間曾以
      不同理由向上訴人丙○○借貸款項達700萬元，故伊等係
      基於有償行為而為系爭不動產之移轉，固據提出存摺明細
      影本、授信明細查詢單影本等件為證（見原審卷第89、90
      、99至101、109頁、本院卷一第42至46、153至157、164
      至171、175至181頁）。然觀諸該等存摺明細影本，僅有
      上訴人丙○○與其祖母連吳金玉帳戶數次提領現金之交易
      資料，尚無從窺知該等現金提領後之流向。而上訴人提出
      之前開授信明細查詢單，帳戶姓名為上訴人乙○○，亦僅
      能證明上訴人乙○○於94年1月、3月間分別向遠東國際商
      業銀行（下稱遠東商銀）貸款150萬元與200萬元，雖依前
      開增補條款契約書堪認上訴人丙○○、乙○○同為向銀行
      貸款之共同借款人，惟該增補條款契約書載明：「立契約
      書人乙○○經邀請丙○○為共同借款人…向貴行（即遠東
      商銀）借款」，則所貸得之款項直接撥入上訴人乙○○帳
      戶內，或因原即約定上訴人乙○○為向銀行房貸借款債務
      之借款人，應銀行貸款保障債權實務要求，而邀同上訴人
      丙○○為共同借款人，或為贈與，或為借貸，尚難據此認
      定上訴人丙○○曾將該等款項借貸予上訴人乙○○。另參
      以上訴人丙○○自稱上訴人乙○○係於93年底、94 年2月
      間即向其借款，如上訴人間確欲以該等借款債權作為系爭
      不動產之對價，理應就對價之數額及抵充方式為具體之約
      定，然上訴人就系爭不動產之對價究為若干，及支付、抵
      充之方式均未明確具體說明，且上訴人乙○○遲至95年3
      月方將系爭不動產移轉予上訴人丙○○，亦與常情不符，
      益徵上訴人抗辯上訴人丙○○對上訴人乙○○有借款債權
      ，且以之為系爭不動產移轉登記之對價云云，殊無可取。
    4.末以我國不動產物權以登記為其公示方法，系爭不動產原
      既登記為上訴人乙○○所有，且以夫妻贈與為原因而移轉
      登記為上訴人丙○○所有，上訴人丙○○復無法證明其對
      於系爭不動產原有所有權或以相當對價取得系爭不動產之
      事實，已詳如前述，被上訴人主張上訴人丙○○乃無償取
      得系爭不動產之移轉登記，自屬有據。
    5.查上訴人乙○○將系爭不動產無償贈與上訴人丙○○後，
      其名下已無任何不動產，此有原審依職權調取之上訴人乙
      ○○財產所得調件明細表附卷可參（見原審卷第49至61頁
      ）。又被上訴人前以向財政部臺北市國稅局查調之財產所
      得資料，向原法院聲請就上訴人乙○○之財產於300萬元
      之範圍內為假扣押執行，經原法院以95年度執全地字第
      2878號案件予以受理，然上訴人乙○○已無足額財產可供
      保全執行等情，亦有被上訴人提出之上訴人乙○○財產歸
      屬資料清單、所得資料清單、執行處通知、民事聲明異議
      狀等件可稽（見原審卷第159頁至第166頁），復經原審調
      閱該院95年度執全字第2878號案卷查核無訛，足徵上訴人
      乙○○除系爭不動產外，確無其他財產足供清償其對於被
      上訴人所負債務，是上訴人間就系爭不動產所為前揭無償
      贈與之債權行為及所有權移轉之物權行為，已使被上訴人
      之債權有無法滿足之情，而嚴重損害被上訴人之債權。則
      被上訴人依民法第244條第1項、第4項規定，請求撤銷上
      訴人就系爭不動產所為無償贈與之債權行為及所有權移轉
      登記之物權行為，並請求上訴人丙○○塗銷所有權移轉登
      記，為有理由，應予准許。
六、被上訴人依民法第244條第1項、第4項之規定訴請撤銷前述
    債權及物權行為，既經認定有理由，其依民法第87條、民法
    第242條、第244條第2項所為請求部分，本院即毋庸審酌，
    附此敘明。
七、綜上所述，被上訴人主張：上訴人乙○○無償移轉系爭不動
    產予上訴人丙○○，已害及伊對於上訴人乙○○之債權，為
    可採。上訴人等抗辯：上訴人丙○○自始為系爭不動產之實
    質所有權人，且伊等係基於有償行為而為系爭不動產之移轉
    ，為不可採。從而，被上訴人本於民法第244條第1項、第4
    項規定，請求撤銷上訴人間就系爭不動產所為無償贈與之債
    權行為及所有權移轉登記之物權行為，並請求上訴人丙○○
    塗銷所有權移轉登記，為有理由，應予准許。是則原審判准
    撤銷上訴人間之贈與行為，並命上訴人丙○○塗銷所有權移
    轉登記，核無不合。上訴意旨指摘原判決不當，求予廢棄改
    判，為無理由，應予駁回。
八、上訴人雖聲請傳訊證人連吳金玉，惟本件事證已臻明確，本
    院認無傳訊證人連吳金玉之必要。且本件事證已臻明確，兩
    造其餘攻擊防禦方法及所為之舉證，經審酌後核與判決結果
    不生影響，爰不再一一論述，附此敘明。
據上論結，本件上訴為無理由，依民事訴訟法第449條第1項、第
78條、第85條第1項前段，判決如主文。
中    華    民    國    97    年    2     月     5    日
                    民事第三庭
                        審判長法  官 林敬修
                              法  官 藍文祥
                              法  官 黃騰耀
正本係照原本作成。
如不服本判決，應於收受送達後20日內向本院提出上訴書狀，其
未表明上訴理由者，應於提出上訴後20日內向本院補提理由書狀
（均須按他造當事人之人數附繕本）上訴時應提出委任律師或具
有律師資格之人之委任狀；委任有律師資格者，另應附具律師資
格證書及釋明委任人與受任人有民事訴訟法第466條之1第1項但
書或第2項（詳附註）所定關係之釋明文書影本。
中    華    民    國    97    年    2     月    12    日
                              書記官 秦仲芳
附註：
民事訴訟法第466條之1（第1項、第2項）：
對於第二審判決上訴，上訴人應委任律師為訴訟代理人。但上訴
人或其他法定代理人具有律師資格者，不在此限。
上訴人之配偶、三親等內之血親、二親等內之姻親，或上訴人為
法人、中央或地方機關時，其所屬專任人員具有律師資格並經法
院認為適當者，亦得為第三審訴訟代理人。
┌────────────────────────────────────────────┐
│附表（土地）：                                                                          │
├──┬─────────────────────┬─┬───────┬─────────┤
│編號│  土地坐落                                │地│  面    積    │                  │
│    ├───┬────┬────┬───┬───┤  ├───────┤  權  利  範  圍  │
│    │縣  市│鄉鎮市區○   段   ○○段  │地號  │目│ 平方公尺     │                  │
├──┼───┼────┼────┼───┼───┼─┼───────┼─────────┤
│ 1. │臺北縣│板橋市  ○○○○段│第三嵌│127   │建│ 1,059        │100,000分之514    │
├──┼───┼────┼────┼───┼───┼─┼───────┼─────────┤
│ 2. │臺北縣│板橋市  ○○○○段│第三嵌│127-2 │建│ 486          │100,000分之360    │
├──┼───┼────┼────┼───┼───┼─┼───────┼─────────┤
│ 3. │臺北縣│板橋市  ○○○○段│第三嵌│127-3 │建│ 855          │100,000分之460    │
└──┴───┴────┴────┴───┴───┴─┴───────┴─────────┘
┌──────────────────────────────────────────────┐
│附表（建物）：                                                                              │
├──┬────┬───────┬────────┬──────────┬──────────┤
│編號│ 建號   │  基地坐落    │ 建物門牌       │  建物面積          │ 權利範圍           │
│    │        │              │                │（平方公尺）        │                    │
├──┼────┼───────┼────────┼──────────┼──────────┤
│    │板橋市江│臺北縣板橋市江│臺北縣板橋市文化│層次面積：89.86     │ 全部               │
│    │子翠段第│子翠段第三嵌小│路2 段485 號21樓│附屬建物：陽台11.19 │                    │
│    │三嵌小段│段第127-3地號 │                │                    │                    │
│    │8596建號│              │                │                    │                    │
│    ├────┼───────┴────────┼──────────┼──────────┤
│    │同上小段│上列建物之共同使用部分          │34.66               │100,000 分之49,384  │
│    │8819建號│                                │                    │                    │
│ 1. ├────┼────────────────┼──────────┼──────────┤
│    │同上小段│上列建物之共同使用部分          │1,278.14            │100,000 分之451     │
│    │8842建號│                                │                    │                    │
│    ├────┼────────────────┼──────────┼──────────┤
│    │同上小段│上列建物之共同使用部分          │84.97               │100,000分之2,210    │
│    │8844建號│                                │                    │                    │
│    ├────┼────────────────┼──────────┼──────────┤
│    │同上小段│上列建物之共同使用部分          │5420.65             │100,000分之596      │
│    │8846建號│                                │                    │                    │
│    │        │                                │                    │                    │
└──┴────┴────────────────┴──────────┴──────────┘


司法院資訊處製作；財團法人民間司法改革基金會備份。
